臺灣板橋地方法院刑事判決　　　　　　　 94年度訴字第869號
公　訴　人　臺灣板橋地方法院檢察署檢察官
被　　　告　乙○○
指定辯護人　江肇欽律師
上列被告因侵占等案件，經檢察官提起公訴（93年度調偵字第82
號），本院判決如下：
    主  文
本件公訴不受理。
    理  由
一、公訴意旨略以：被告乙○○原係址設臺北縣泰山鄉○○路○
    段262 號之「達誠泵浦企業有限公司」（下稱達誠浦公司）
    及址設臺北縣泰山鄉○○路6 號之「丙○○○○」會計，負
    責帳目登載、核算薪資、繳納勞保、健保費用、開立支票等
    事務，係從事業務之人，竟基於意圖為自己不法所有及供行
    使之用而偽造有價證券之概括犯意，自民國90年5 月間起至
    91年1 月間止，利用職務之便，以下列之方式，侵占因業務
    上持有達誠泵浦公司及丙○○○○之款項，其方式為：(一)、
    於達誠泵浦公司欲分別支付予東元公司、新石公司及川原公
    司之如附表一所示支票上，溢填應支付之款項，並將達誠泵
    浦公司交付予伊，用以支付票款之款項侵占入己，嗣相關公
    司屆期提示附表一所示之支票，均因存款不足而遭退票，被
    告侵占之金額共計為新台幣（下同）101 萬元。(二)、於業務
    上所登載之文書上，虛偽登載為供「自用」，而盜開如附表
    二所示支票，並將該支票持之向黃陳彩雲借款，嗣黃陳彩雲
    屆期提示附表二所示之支票，均因存款不足而遭退票，致生
    損害於達誠泵浦公司。(三)、自90年11月間起至91年1 月間止
    ，將達誠泵浦公司所有之68,533元及丙○○○○所有之23,4
    53元，欲用以給付予勞工保險局及中央健保局之勞健保款項
    ，侵占入己。嗣被告於91年4 月初無故離職後，達誠泵浦公
    司及丙○○○○整理相關資料時，始發現上情。因認被告所
    為涉犯刑法第201 條第1 項偽造有價證券罪、第215 條業務
    登載不實罪、及第336 條第2 項業務侵占罪嫌。
二、按已經提起公訴或自訴之案件，在同一法院重行起訴者，應
    諭知不受理之判決，並得不經言詞辯論為之，刑事訴訟法第
    303 條第2 款、第307 條分別定有明文。又訴訟上所謂一事
    不再理之原則，關於實質上一罪或裁判上一罪，亦均有其適
    用，最高法院60年台非字第77號著有判例可資參照。
三、經查，本案被告前已被訴其因受僱於丙○○○○及達誠泵浦
    公司，擔任會計職務一職，負責記帳、簽發支票、支付貨款
    及繳交公司各項費用等工作，為從事業務之人，(一)詎被告基
    於意圖為自己不法利益之概括犯意，利用保管達誠泵浦公司
    空白支票、大小章等機會，逾越授權範圍，分別於90年2 月
    26 日 及90年11月20日，在臺北縣泰山鄉○○路6 號丙○○
    ○○內，盜蓋達誠泵浦公司之大小章於空白之支票上，並偽
    填票面金額、發票日，偽以達誠泵浦公司名義開具支票2 紙
    （即同如附表一編號3 號、附表二編號1 號所示支票），持
    向第三人黃陳彩雲調借現金使用，致生損害於達誠泵浦公司
    之財產。(二)被告復基於意圖為自己不法所有之概括犯意，利
    用達誠泵浦公司實際負責人甲○委託其存入金錢軋票之機會
    ，在前開地點，將如附表一編號1 、2 號及附表二編號2至6
    號所示之支票票款共計269 萬元，侵占入己。被告復承前述
    概括犯意，利用代為繳交達誠泵浦公司90年度11月及12月勞
    健保費之機會，亦將前開勞健保費共計20萬元，侵吞入己。
    迄於91年4 月間，因黃陳彩雲將前揭支票提示，華南商業銀
    行泰山分行通知達誠泵浦公司存款不足，始知悉上情。因認
    被告涉犯刑法第201 條第1 項偽造有價證券、第336 條第2
    項業務侵占及第342 條背信罪嫌之事實，業經公訴人於94
    年1 月6 日以93年度偵字第19093 號提起公訴，並於94年2
    月22日繫屬本院94年度訴字第369 號案件審理中（以下簡稱
    前開案件），此經本院調取前開案件卷宗核閱屬實。據上可
    知，本案公訴人起訴被告乙○○之上開犯罪事實，就被告被
    訴偽造如附表一編號3 號暨如附表二編號1 號所示支票之偽
    造有價證券犯行部分，係與前開案件起訴被告所偽造的二紙
  　支票之犯罪事實完全相同，具有同一事實關係，而本案公訴
    人認為被告其餘被訴之偽造如附表一編號1 、2 號所示支票
    暨如附表二編號2 至6 號所示支票之犯行部分，與前開案件
　　被訴偽造有價證券犯行部分，有連續犯關係，屬裁判上一罪
  　，則本案其餘被訴偽造有價證券部分，應為前開案件偽造有
    價證券部分之起訴效力所及；又本案公訴人起訴被告侵占達
　　誠泵浦公司用以支付如附表一編號1 至2 號所示的支票款項
  　，及達誠泵浦公司欲用以繳交勞保費之款項暨丙○○○○欲
    用以繳交健保費之款項，復與前開案件起訴被告侵占款項之
    事實同一；再者，本案公訴人認被告尚涉犯上述業務上文書
    登載不實犯行，係與上述偽造有價證券及業務侵占犯行間，
    有方法、目的之牽連犯，為裁判上一罪關係；綜上，本案公
    訴人於94年4 月7 日就具有事實上同一或裁判上同一案件重
    行起訴，並同年月28日繫屬本院，依照上開說明，本件爰不
    經言詞辯論，逕為諭知不受理之判決。
四、據上論斷，應依刑事訴訟法第303 條第2 款、第307 條，判
    決如主文。
中　　華　　民　　國　　94　　年　　6 　　月　　9  　日
                  刑事第十四庭審判長法　官  徐蘭萍
                                    法  官  林漢強
                                    法  官  林淑婷
以上正本證明與原本無異
如不服本判決應於送達後10日內向本院提出上訴狀
                                    書記官　廖貞音
中　　華　　民　　國　　94　　年　　6 　　月　   9 　日
附表一
┌──┬──────┬──────┬─────┬────┐
│編號│　 發票日　 │　支票號碼　│ 票面金額 │帳目金額│
├──┼──────┼──────┼─────┼────┤
│ 1　│90年5月10日 │ GB0000000號│　24萬元　│21,118元│
│　　│　　　　　　│　　　　　　│　　　　　│　　    │
├──┼──────┼──────┼─────┼────┤
│ 2　│90年5 月16日│ GB0000000號│　35萬元　│25,846元│
│　　│　　　　　　│　　　　　　│　　　　　│　　　  │
├──┼──────┼──────┼─────┼────┤
│ 3　│90年12月26日│ AC0000000號│　42萬元　│36,540元│
│　　│（起訴書誤載│　　　　　　│　　　　　│　　　  │
│    │為90年5 月10│            │          │        │
│    │日）　      │            │          │        │
└──┴──────┴──────┴─────┴────┘
附表二
┌──┬──────┬──────┬─────┬────┐
│編號│　發票日　　│　支票號碼　│ 票面金額 │帳目金額│
├──┼──────┼──────┼─────┼────┤
│ 1　│90年11月20日│ GB0000000號│　45萬元　│ 1萬元　│
├──┼──────┼──────┼─────┼────┤
│ 2　│91年1月12日 │ GB0000000號│　50萬元　│50萬元　│
├──┼──────┼──────┼─────┼────┤
│ 3　│91年1月12日 │ GB0000000號│　50萬元　│50萬元　│
│    │            │（起訴書誤載│          │        │
│    │            │為GB0000000 │          │        │
│    │            │號）        │          │        │
├──┼──────┼──────┼─────┼────┤
│ 4　│91年1月15日 │ AC0000000號│　38萬元　│20萬元　│
├──┼──────┼──────┼─────┼────┤
│ 5　│91年1月15日 │ AC0000000號│　42萬元　│10萬元　│
├──┼──────┼──────┼─────┼────┤
│ 6　│91年1 月15日│ AC0000000號│　50萬元　│50萬元　│
└──┴──────┴──────┴─────┴────┘
